【裁判字號】    92,易,1717
【裁判日期】    921112
【裁判案由】    誣告
【裁判全文】
臺灣板橋地方法院刑事判決                      九十二年度易字第一七一七號
    公  訴  人  臺灣板橋地方法院檢察署檢察官
    被      告  丁○○
右列被告因誣告案件，經檢察官提起公訴（九十二年度偵字第六一六六號），本院判
決如左：
    主  文
丁○○未指定犯人，而向該管公務員誣告犯罪，處有期徒刑伍月，如易科罰金，以
佰元折算壹日。
    事  實
一、唐淩慧前為址設台北市○○○路○段十號十樓明師補習班學員，於民國九十一年
    九月十八日晚上十時許，在上開補習班內，因涉嫌加暴行於補習班職員丙○，經
    補習班員工報警處理而被移送至台北市政府警察局中正第一分局忠孝西路派出所
    接受詢問時，明知其所有置放於補習班內之私人物品，均已全部由補習班行政人
    員收拾，而隨同移送至忠孝西路派出所，於其接受詢問完畢後領回，並未失竊，
    竟因不滿明師補習班報警處理，意圖使他人受刑事處分，未指定犯人，而於九十
    一年九月二十日晚上十時五分許，前往台北縣政府警察局三重分局厚德派出所，
    向該管員警虛構其所有置放於上開補習班內之水晶丸、玉器、書本等物，業於其
    前開遭移送至台北市政府警察局中正第一分局忠孝西路派出所時，在上開補習班
    內失竊，而向該管公務員誣告持有該等水晶丸等物之人涉犯竊盜罪，嗣經台北縣
    政府警察局三重分局厚德派出所將該刑事竊盜案件通報台北市政府警察局中正第
    一分局勤務指揮中心轉報發生地（台北市○○○路○段十號十樓）分局即台北市
    政府警察局中正第一分局忠孝西路派出所處理，始循線查悉上情。
二、案經台北市政府警察局中正第一分局移送臺灣板橋地方法院檢察署檢察官偵查起
    訴。
    理  由
一、訊據被告丁○○固坦承有於前開時地，向台北縣政府警察局三重分局厚德派出所
    所員警報案稱伊所有之上開物品，在明師補習班內失竊，惟矢口否認有何誣告犯
    行，辯稱：九十一年九月十八日前二天左右，補習班職員廖信和說伊放太多自己
    的東西在補習班，要伊自己整理帶回，所以伊就整理東西，並將伊所申請在自修
    室鐵櫃內的東西也打開取出一併整理，伊將水晶丸、黃銅佛及書本等物，由鐵櫃
    內取出改裝在黑色行李袋內，再將行李袋放在自修室櫃子上，後來九十一年九月
    十八日伊被帶到警局時，補習班人員自行把伊在補習班的其餘東西打包用垃圾袋
    收到警察局去放，做完筆錄員警才告訴伊，補習班把伊的東西放在派出所，伊就
    把東西帶回家，補習班人員把伊東西帶出來時，沒有把伊整理的手提袋一併帶出
    來，且伊在警察局時，並未點收物品，回家後才發現袋子裡面沒有伊之前整理的
    手提袋，伊九十一年九月十九日還回補習班讓補習班人員看伊前一天受的傷，伊
    當時確認玉器等物品也不在補習班內，所以九十一年九月二十日才去報案，並非
    明知水晶丸等物品，並未失竊，仍去謊報失竊，且伊後來於九十二年二月七日下
    午二時許，再次前往明師補習班詢問是否有人拾獲手提袋，補習班員工壬○○就
    拿出來一個手提袋給伊看，伊確定該手提袋是伊的，也有看到伊所失竊的黃銅佛
    放在該行李袋側邊的小袋子，伊說這是贓物，有跟忠孝西路派出所員警乙○○電
    話報稱伊失竊的東西找到了，乙○○說東西既然找到他把資料銷案就可以了，但
    乙○○沒有過來明師補習班看，因袋子很重，伊當時有事不方便帶走，所以手提
    袋現在還放在補習班，伊並無誣告故意云云，然查：
(一)、丁○○於九十一年九月二十日晚上十時五分許，前往台北縣政府警察局三重分局
    厚德派出所，向該管員警指稱其所有置放於明師補習班內之水晶丸、玉器、書本
    等物，業於其前開遭移送忠孝西路派出所時，在補習班內失竊，台北縣政府警察
    局三重分局厚德派出所受理報案後，將該刑事竊盜案件通報台北市政府警察局中
    正第一分局勤務指揮中心轉報發生地（台北市○○○路○段十號十樓）分局即台
    北市政府警察局中正第一分局忠孝西路派出所處理等情，有丁○○於前開時地接
    受警詢所製作之筆錄、台北縣政府警察局三重分局受理刑事案件編號０一０一八
    五號報案三聯單、台北縣政府三重分局受理各類案件紀錄處理情形各一份在卷為
    憑（見偵查卷第十七頁至第十九頁），並為被告所不否認，堪信屬實。
(二)、又被告於九十一年九月十八日晚上十時許，在明師補習班內，因涉嫌加暴行於補
    習班職員丙○，經補習班員工報警處理而被移送至台北市政府警察局中正第一分
    局忠孝西路派出所接受詢問時，已將其所有原先置放於補習班內之私人物品全部
    一併帶至忠孝西路派出所，於接受偵詢完畢後領回等情，經被告於警詢中坦認（
    問「據明師中醫補習班行政人員己○○陳述，九十一年九月十八日二十二時許，
    你與丙○發生衝突後，補習班的行政人員就把你的私人物品全部帶到忠孝西路派
    出所，補習班內無任何你的私人物品？」）對沒錯等語在卷（見偵查卷第七頁背
    面），並經證人即明師補習班職員己○○證稱：九十一年九月十八日二十二時許
    ，丁○○與丙○發生衝突後，補習班的行政人員就把丁○○的私人物品整理後，
    全部帶到忠孝西路派出所，所以補習班內無任何丁○○的私人物品等語（見偵查
    卷第九頁至第十頁、第三十頁），證人即明師補習班職員丙○證稱：警察帶被告
    走時，被告有拿黑色大垃圾袋裝東西，但渠不知道裝什麼東西等語（見偵查卷第
    三十四頁、第三十五頁），證人即台北市政府警察局中正第一分局忠孝西路派出
    所員警庚○○證稱：渠於九十一年九月十八日二十二時許，因接獲報案有人滋事
    ，前往台北市○○○路○段十號十樓，到現場時先阻止被告滋事，被告不聽，渠
    就依社會秩序維護法第八十七條規定將被告移送三組，是被告自己拿著六袋東西
    過去等語屬實（見本院九十二年十月十五日審判筆錄），又員警庚○○於前開補
    習班，帶回丙○及被告之前，有確定被告親自將自己置放補習班內之物品一同帶
    回派出所，且於移送（三組）時被告本人一併將物品自行帶走等情，亦有庚○○
    所出具之報告一份在卷可稽（見偵查卷第二頁），俱徵被告於九十一年九月十八
    日遭移送至警局做完警詢筆錄後，已將其置放補習班內之所有私人物品領回，並
    無水晶丸等物品在補習班內失竊甚明。
(三)、至被告雖以因伊未點收，回家後才發現袋子裡面沒有伊之前整理的手提袋，才去
    報失竊云云置辯，然被告自承其先前自行取出鐵櫃內之水晶丸等物品整理後置放
    於黑色手提袋內，則水晶丸等較為貴重物品既為其鎖於櫃內，其後則親自取出並
    齊置於黑色手提袋內，被告對該等物品之保管顯較為重視，復且該等物品已經其
    整理齊置於手提袋內，而非零散物品，則被告於做完警詢筆錄領回其置放補習班
    內私人物品時，衡情，對置放有水晶丸等物品之黑色手提袋，是否一併帶至警察
    局，當較為關心且可輕易發現，而非須一一點收始得發現，其上開辯稱因未點收
    ，才於警詢中答稱所有之私人物品均已領回云云，顯悖常情，並不足採。
(四)、再者，證人即忠孝西路派出所員警乙○○於本院調查中證稱：渠有跟被告聯絡請
    被告到派出所要一起去看失竊現場，結果被告沒來，後來又接到被告電話說失竊
    的東西已經找到，渠是質疑被告東西到底有沒有掉，為何不敢到派出所，因為明
    師補習班在台北，被告東西在明師掉，應該到渠轄區報案，渠就會去現場，而被
    告到三重報案，三重比較遠，不可能去看現場，是因單一窗口報案，所以案件轉
    給渠等語在卷（見本院九十二年八月四日訊問筆錄），是被告對其所指稱水晶丸
    等物品，在台北市○○○路○段十號十樓明師補習班內失竊，竟未就近前往補習
    班所在地之忠孝西路派出所，反而輾轉至台北縣政府警察局三重分局厚德派出所
    報案指稱失竊，於被告所指稱之失竊地轄區員警要求被告一同前往現場了解狀況
    時，亦未與員警聯絡，果其確有物品失竊，並意欲尋回，於員警邀其隨同前往現
    場了解狀況，何以未與員警聯絡？其後復逕自通知員警物品已經找到！而被告雖
    另辯稱曾至忠孝西路派出所向編號五二五四之員警報案，員警不受理，伊才轉至
    厚德派出所報案云云，然經本院傳喚證人即編號五二五四之員警辛○○到院，被
    告復改稱當時的員警不是辛○○，可能是伊瞄錯了云云（見本院九十二年十月十
    五日審判筆錄），足見其前開指稱物品失竊云云究否屬實，亦堪存疑。
(五)、被告雖另又辯稱伊所有裝有水晶丸等失竊物品之黑色手提袋，於九十二年二月七
    日，在明師補習班發現，可證該等物品確係在明師補習班失竊，伊並未謊報云云
    ，證人即明師補習班員工壬○○、戊○○亦證稱：九十二年（農曆）過年期間前
    ，大樓管理員在補習班頂樓十一樓陽台處發現一只黑色手提袋，裡面裝的是中醫
    物品，所以拿到補習班來說可能是同學丟掉的，之後隔了一星期左右，被告就來
    補習班問黑色手提袋的事，但被告說有事要辦，沒帶走手提袋，手提袋現在還放
    在補習班轉交櫃處等語在卷（見本院九十二年八月四日訊問筆錄），是被告所指
    稱內裝有中醫書籍、水晶丸等物品之黑色手提袋尚在明師補習班一情固堪是認，
    然證人即前開明師補習班班址所在之台企大樓管理員甲○○於本院審理中證稱：
    渠任職該處之管理員十多年，每天都巡視整棟大樓多次並關頂樓的鐵門，春節期
    間也是如此，大樓內補習班很多，如果發現東西遺失，看是哪個補習班，就交給
    哪個補習班，人員進出大樓不用驗身分證，九十二年二月間，渠在頂樓的書桌處
    發現一只黑色手提袋，裡面有中醫參考書，渠發現後將手提袋交給明師中醫補習
    班，頂樓並未上鎖，一般人可以上頂樓等語在卷（見本院九十二年十月十五日審
    判筆錄），茍被告指稱其內裝有水晶丸等物品之黑色手提袋，於九十一年九月間
    失竊云云屬實，何以自被告所指稱之九十一年九月間失竊時起，迄九十二年二月
    間尋獲日止，長達近六月期間內，每日巡視大樓之管理員並未發現該只黑色手提
    袋？迨管理員發現手提袋後一星期許，被告即知前往補習班詢問有無人拾獲黑色
    手提袋？其更進而確認該只手提袋即為其所指稱失竊手提袋？凡此各情，俱徵前
    開水晶丸等物品並未失竊，應係前已由被告領回，再由被告自行裝置黑色手提袋
    內持至明師補習班所在之台汽大樓頂樓置放，其後則故為詢問因之發現甚明，自
    無從因被告所指稱裝有失竊水晶丸等物品之黑色手提袋已在明師補習班發現，證
    人壬○○、戊○○亦證稱確有一只黑色手提袋現仍在明師補習班內，即執為有利
    被告之認定，被告前揭所辯，顯係事後卸責之詞及所採作為，不足採信。
(六)、綜上所述，被告明知水晶丸等物品並未失竊已由其領回，仍向負有偵查犯罪職責
    之員警虛構失竊情節，誣指持有該等物品之人涉犯竊盜罪嫌，其有誣告之意圖及
    行為至明。本件事證明確，被告犯行應堪認定。
二、核被告丁○○所為，係犯刑法第一百七十一條第一項之未指定犯人誣告罪。爰審
    酌被告僅因與補習班間糾紛，竟隨意誣指他人涉犯竊盜罪，浪費司法資源，及其
    犯罪之目的、手段，所生危害，犯後態度等一切情狀，量處如主文所示之刑，並
    諭知易科罰金之折算標準，以資懲儆。
據上論斷，應依刑事訴訟第二百九十九條第一項前段、刑法第一百七十一條第一項、
第四十一條第一項前段，罰金罰鍰提高標準條例第一條前段、第二條，判決如主文。
本案經檢察官馬中琍到庭執行職務。
中      華      民      國    九十二    年     十一     月     十二     日
                                  臺灣板橋地方法院刑事第四庭
                                      審判長法  官  許仕楓
                                            法  官  談  虎
                                            法  官  陳明偉
右正本證明與原本無異。
如不服本判決，應於判決送達後十日內，向本院提出上訴狀。
                                            書記官  呂妍旻
中      華      民      國    九十二    年     十一     月     十二     日


司法院資訊處製作；財團法人民間司法改革基金會備份。
